【裁判字號】    98,國,37
【裁判日期】    990429
【裁判案由】    國家賠償
【裁判全文】
臺灣板橋地方法院民事判決                98年度國字第37號
原      告  甲○○
訴訟代理人  黃世瑋律師
原      告  丙○○
訴訟代理人  丁○○
被      告  臺北縣蘆洲市公所
法定代理人  乙○○○
訴訟代理人  許進德律師
            劉金玫律師
            許峻鳴律師
上列當事人間請求國家賠償事件，經本院於民國99年4月22日
言詞辯論終結，判決如下：
    主  文
被告應給付原告甲○○新臺幣貳拾肆萬壹仟柒佰玖拾參元，及自
民國九十八年十二月三十一日起至清償日止按年息百分之五計算
之利息。
被告應給付原告丙○○新臺幣肆萬參仟伍佰柒拾陸元。
原告其餘之訴駁回。
訴訟費用由被告負擔五分之三，其餘由原告負擔。
本判決第一項得假執行；但被告如於假執行程序實施前，以新臺
幣貳拾肆萬壹仟柒佰玖拾參元為原告甲○○預供擔保後，得免為
假執行。
本判決第二項得假執行；但被告如於假執行程序實施前，以新臺
幣肆萬參仟伍佰柒拾陸元為原告丙○○預供擔保後，得免為假執
行。原告甲○○其餘假執行之聲請駁回。
    事實及理由
壹、程序部分
一、按依國家賠償法請求損害賠償時，應先以書面向賠償義務機
    關請求之。賠償義務機關對於前項請求，應即與請求權人協
    議。協議成立時，應作成協議書，該項協議書得為執行名義
    。賠償義務機關拒絕賠償，或自提出請求之日起逾30日不開
    始協議，或自開始協議之日起逾60日協議不成立時，請求權
    人得提起損害賠償之訴，國家賠償法第10條第1 項、第11條
    第1 項分別定有明文。經查原告甲○○、丙○○主張被告應
    負國家賠償責任，於民國98年7 月1 日以書面向被告請求賠
    償，被告以98年9 月10日北縣蘆行字第0980027134號函覆協
    議不成立之事實（詳本院卷第12、13頁），已據兩造所不爭
    執，是原告起訴時已履行前揭法條之前置程序規定，合先敘
    明。
二、次按訴狀送達後，原告不得將原訴變更或追加他訴，但有請
    求之基礎事實同一，或擴張或減縮應受判決事項之聲明之情
    形者，不在此限，民事訴訟法第255條第1項第2款、第3款分
    別定有明文。查原告甲○○原起訴被告應給付原告甲○○新
    臺幣（下同）57萬7291元，嗣於99年2 月25日本院審理時具
    狀減縮聲明，請求被告應給付52萬0731元，並追加自起訴狀
    繕本送達之翌日起（即98年12月31日起）至清償日止，按週
    年利率5%計算之利息，核其所為訴之變更、追加，合於前揭
    法條規定，應予准許。
貳、實體部分
一、原告起訴主張：
  (一)原告甲○○於民國98年3 月10日凌晨1 時許，騎乘車牌號碼
    6HW-969 號重型機車搭載原告丙○○，沿臺北縣蘆洲市○○
    路往民族路方向行駛，行經臺北縣蘆洲市○○路323 巷139
    號前，因該路段有1 約長1 公尺、寬0.5 公尺及深0.1 公尺
    之凹陷坑洞，且該路段並無適當照明或置放任何警告標誌，
    以致原告甲○○因無法閃避該路段坑洞而人車摔倒，並受有
    右鎖骨骨折之傷害，而原告丙○○另受有頭部外傷、全身多
    處撕裂傷等傷害。
  (二)按公有公共設施因設置或管理有欠缺，致人民生命、身體或
    財產受有損害者，國家應負損害賠償責任，國家賠償法第3
    條第1 項定有明文。上揭臺北縣蘆洲市○○路段（下稱系爭
    路段）係被告設置及負責管理維護，則被告自應善盡管理維
    護之責。詎料該路段出現坑洞，欠缺通常應有之狀態及功能
    ，被告竟未及時修補，縱被告無法立即填補發包修護，亦應
    設置警告標誌以供往來車輛注意。是被告既未及時養護填補
    ，亦未採取任何警示或保全措施，對於系爭路段之管理有欠
    缺，以致原告騎乘機車行經系爭路段而摔倒受傷，則依上揭
    規定被告自應負損害賠償之責。
  (三)原告因被告管理有欠缺受有如下之損害：
  原告甲○○部分：薪資損失36萬4000元、新增看護費用9 萬
    元、醫療費用5281 元 、醫療交通費5000元、慰撫金3 萬元
    、機車修復費用2萬6450 元，合計共52萬0731元，而該部分
    尚不及其第2 次開刀之費用，損失總額仍有調整之空間。
  原告丙○○部分：薪資損失2 萬9000元、新增看護費用1 萬
    4000元、醫療費用4030元、醫療交通費1500元、修除疤痕費
    用及植髮費用共4 萬元、傷後薪資損失1 萬2000元、慰撫金
    1 萬2000元，合計11萬2530元。
  (四)為此，依據國家賠償法第3 條第1 項、第5 條及民法第184
    條、第193 條第1 項、第195 條第1 項、第216 條之規定，
    請求被告為給付。並聲明：被告應給付原告甲○○52萬07
    31元，及自起訴狀繕本送達翌日起至清償日止，按週年利率
    5%計算之利息。被告應給付給付原告丙○○11萬5530元。
    原告甲○○之請求部分，願供擔保，請准宣告假執行。
二、被告則抗辯：
  (一)原告提出道路交通事故當事人登記聯單未記載事故發生之原
    因，係因壓到坑洞摔倒之故；而臺北市立聯合醫院陽明院區
    診斷證明書、馬偕紀念醫院診斷證明書雖證明原告有受傷之
    事實，但不能證明受傷之原因係壓到坑洞摔倒之故。是原告
    應再提出確切之證明，以實其說。而若原告不能提出證據證
    明，無從認定路面坑洞與原告受傷間有因果關係存在，自與
    國家賠償法第3 條第1 項規定之要件不符，被告無須負賠償
    責任。
  (二)退萬步言，縱認被告應負賠償責任，惟原告請求損害賠償之
    範圍及金額於法尚有未合：
  原告甲○○部分：
  (1)薪資損失部分：原告甲○○主張每月薪資3 萬2000元，並提
    出薪資證明為據，對此被告否認該薪資證明之形式真正，原
    告甲○○應提出正本供被告比對；縱該新資證明之形式為真
    正，原告甲○○亦應提出相關投保勞工保險及報稅資料，以
    實其說。而原告甲○○所提出之診斷證明書，醫師囑言內容
    僅為「考慮壹年後手術行削骨手術」，但實際上原告甲○○
    並未接受此手術，更無所謂若二次開刀須休養3 個月之情形
    ，詎原告甲○○竟將此3 個月加入薪資損失之月份中請求，
    顯屬無據。
  (2)看護費用部分：原告甲○○於事故發生時為23歲，尚屬年輕
    力盛；原告所提出之診斷證明書記載其受有右鎖骨骨折之傷
    害，醫師囑言內容為「固定肩關節約8 週及復健3 個月」，
    依常理縱將右肩加以固定，但左手及身體其他部分尚能自由
    行動，自行打理日常生活起居實無問題，無須他人全天候看
    護。又原告亦未提出確實僱請看護工之證明，是原告請求3
    個月看護費用共9 萬元，非屬有據。
  (3)醫療費用及交通費部分：原告甲○○僅空言主張，並未舉證
    以實其說。
  (4)慰撫金部分：此需以被告確需負國家賠償責任為前提，在原
    告甲○○舉證證明之前，被告無需負此責任。
  (5)機車修復費用部分：原告提出估價單為據，但被告否認估價
    單形式真正，原告甲○○仍須提供正本以供核對。
  (6)原告甲○○騎乘機車有超速情形，原告甲○○對於本件損害
    之發生與有過失。
  原告丙○○部分：
  (1)薪資損失部分：原告丙○○主張每月薪資2 萬9000元，並提
    出薪資證明書及休養證明書為證，對此被告否認該薪資證明
    書及休養證明書之形式真正，原告丙○○應提出正本供被告
    比對；縱該薪資證明書及休養證明書之形式為真正，原告丙
    ○○亦應提出相關投保勞工保險及報稅資料，以實其說。而
    原告丙○○所提出之診斷證明書，醫師囑言內容為宜在家休
    息2 週，然原告丙○○卻自行請假達1 個月，故原告丙○○
    是否能請求另2 週之薪資損失，亦非無疑。
  (2)看護費用部分：原告丙○○於事故發生時為19歲，亦屬年輕
    ；原告所提出之診斷證明書記載其受有頭部外傷、頭皮撕裂
    傷及全身多處擦傷之傷害，醫師囑言內容為宜在家休息2 週
    ，並由專人照料，惟觀原告丙○○之傷勢應非需全日有人照
    料，故原告丙○○能否請求14日全日看護費用共1 萬4000元
    ，實非無疑。又未提出確實僱請看護工之證明，是此主張自
    無可採。
  (3)醫療費用及交通費部分：原告丙○○僅空言主張，並未舉證
    以實其說。
  (4)修除疤痕費用及植髮費用部分：原告丙○○所提出診斷證明
    書，未提及有何接受修疤及植髮費用之必要性，且對何處需
    接受修疤、植髮手術之範圍及所需費用為何並未記載，難認
    原告丙○○確需支出此費用。
  (5)傷後薪資損失部分：原告丙○○98年4 月薪資僅為1 萬7874
    元，無從推論原告受有1 萬2000元之薪資減損，亦可能係原
    告丙○○當月月績較差之故。
  (6)慰撫金部分：此需以被告確需負國家賠償責任為前提，在原
    告丙○○舉證證明之前，被告無需負此責任。
  (三)為此，請求駁回原告之訴及假執行之聲請，並陳明如受不利
    判決，願供擔保請准為免假執行之宣告。
三、兩造不爭執之事實：
  (一)原告甲○○於民國98年3 月10日凌晨1 時許，騎乘車牌號碼
    6HW-969 號機車搭載原告丙○○，沿臺北縣蘆洲市○○路往
    民族路方向行駛，行經臺北縣蘆洲市○○路323 巷139 號前
    人車倒地，致原告甲○○受有右鎖骨骨折之傷害，原告丙○
    ○受有頭部外傷、全身多處撕裂傷等傷害。
  (二)98年3 月10日臺北縣蘆洲市○○路323 巷139 號前之道路路
    面，存有一約長1 公尺、寬0.5 公尺及深0.1 公尺凹陷之坑
    洞。
  (三)被告為系爭路段之管理機關。
四、本件爭點與本院判斷：
    原告起訴主張其告於前揭時地，駕駛機車行經系爭路段，因
    被告所管理維護之公有公共設施有欠缺，致原告受傷，被告
    應負賠償責任，但為被告所否認，以前詞置辯。是本件爭點
    為(一)原告所受傷害與系爭路段之設置或管理欠缺有無相關因
    果關係？(二)原告請求被告賠償之金額有無理由？(三)原告是否
    與有過失？茲分述如下：
  (一)原告所受傷害與系爭路段之設置或管理欠缺有無相關因果關
    係：
  按公有公共設施因設置或管理有欠缺，致人民生命、身體或
    財產受損害者，國家應負損害賠償責任。國家賠償法第3 條
    第1 項固定有明文。惟所謂公共設施設置有欠缺，係指公共
    設施建造之初，即存有瑕疵而言；管理有欠缺者，係指公共
    設施建造後未妥善保管，怠為修護致該物發生瑕疵而言。又
    人民依上開規定請求國家賠償時，尚須人民之生命、身體或
    財產所受之損害，與公有公共設施之設置或管理有欠缺，具
    有相當因果關係，始足當之。亦即在公有公共設施因設置或
    管理有欠缺之情況下，依客觀之觀察，通常會發生損害者，
    即為有因果關係，如必不生該等損害或通常亦不生該等損害
    者，則不具有因果關係（參照最高法院95年度台上字第923
    號判決要旨）。
  查被告管理之系爭路段路面存有一約長1 公尺、寬0.5 公尺
    及深0.1 公尺之凹陷坑洞乙情，有臺北縣政府警察局蘆洲分
    局蘆洲交通分隊之道路交通事故現場圖1 紙及現場照片11張
    在卷可稽（見本院卷第54頁、第59至64頁），且為被告所不
    爭執，自堪信為真實；而被告對系爭路段有管理維護之義務
    ，然並未即時派人填平上開坑洞，亦未設置任何警告標誌以
    促請往來之駕駛人注意，顯然足以影響行車之安全，減損道
    路通常應有之狀態及功能，堪認被告之管理應有欠缺甚明。
  被告雖抗辯：原告受傷無法證明係該坑洞所致云云。惟查原
    告甲○○於98年3 月10日1 時30分騎乘機車係沿臺北縣蘆洲
    市○○路往民族路方向行駛，行經臺北縣蘆洲市○○路323
    巷139 號前，於該路段系爭坑洞前方9 .6公尺之向車道位置
    機車倒地，並再往前滑行20.5公尺，有道路交通事故現場圖
    1 件在卷可證（詳本院卷第54頁），又原告於系爭路段騎乘
    機車摔倒後，台北縣政府消防局慈福分隊即於98年3 月10日
    1 時4 分自蘆洲市○○路323 巷139 號前，運送原告甲○○
    至台北市馬偕醫院診治，亦有台北縣政府消防局執行救護服
    務證明1 件在卷足憑，參酌原告甲○○騎乘機車倒地之位置
    係在系爭坑洞前方9.6 公尺處，且於倒地未久即由台北縣政
    府消防局慈福分隊自現場運送至醫院救治之事實，自堪認原
    告主張渠等係騎乘機車壓到系爭坑洞而倒地等語，與常情相
    符，足堪憑信。又臺北縣政府警察局道路交通事故初步分析
    研判表，亦記載本件肇因研判係「路權單位：道路坑洞未填
    補，涉嫌未善盡養護責任」等語（詳本院卷第53頁），亦採
    與本院相同之見解。因此，原告所受之傷害與被告管理之欠
    缺間，顯然具有相當因果關係。核被告抗辯：原告之受傷非
    因系爭坑洞而導致云云，不足採信。
  (二)原告請求被告賠償之各項金額：
  按不法侵害他人之身體或健康者，對於被害人增加生活上之
    需要時，應負損害賠償責任，又不法侵害他人之身體、健康
    、名譽、自由、信用、隱私、貞操，或不法侵害其他人格法
    益而情節重大者，被害人雖非財產上之損害，亦得請求賠償
    相當之金額，國家賠償法第5 條、第193 條、民法第195 條
    第1 項前段定有明文。茲將原告請求賠償之各項金額，分項
    析述如后：
  原告甲○○部分：
  (1)醫療費用5281元部分：查原告甲○○主張因本件事故受傷就
    醫，支出醫療費用5281元乙節，業據提出醫療費用單據之影
    本12紙為證，復為被告所不爭執，則原告甲○○請求被告賠
    償醫療費用5281元，核屬有據。
  (2)看護費用9 萬元部分：經查原告甲○○因騎乘機車壓到坑洞
    摔倒受傷，致右肩不能活動、疼痛，約需他人照護共貳個月
    之事實，有臺北市立聯合醫院陽明院區診斷證明書1 件附卷
    可證（證本院卷第66頁），雖原告甲○○未實際聘請看護照
    顧，而係由親屬擔任看護工作，惟參酌最高法院89年度台上
    字第1749號判決要旨：「親屬間之看護，縱因出於親情而未
    支付該費用，然其所付出之勞力，顯非不能以金錢為評價，
    此種基於身份關係之恩惠，自不能加惠於加害人，而應比照
    一般看護情形，認被害人受有相當看護費之損害，命加害人
    賠償，始符民法第193 條第1 項所定增加生活上需要之意旨
    。」則原告甲○○仍得請求被告賠償2 個月之看護費用。次
    查原告甲○○與被告協議期間，對於被告所委任之兆豐產物
    保險股份有限公司認定原告甲○○之看護費用為每個月3 萬
    元之事實，並不爭執（詳本院卷第67頁），因此，原告甲○
    ○得請求被告賠償之看護費應為6 萬元（計算式：30000*2
    ＝60000 ），逾此之請求，即屬無據，不應准許。
  (3)薪資損失36萬4000元部分：原告甲○○雖先後主張其於事故
    發生前每月薪資為3 萬2000元、2 萬8000元，自98年3 月10
    日受傷後，無法繼續從事搬運重物之工作而受有13個月之薪
    資損失云云（詳本院卷第7 、46頁），並提出臺北市立聯合
    醫院陽明院區診斷證明書2 紙、薪資證明文件、98年1 月份
    、2 月份薪俸袋各1 件為證（見本院卷第10、14、15、65頁
    ）。然依據前開薪俸單之記載，原告98年1 月值班4 日，98
    年2 月加班6 日，工作之時間並火相同，但應領薪資卻同為
    3 萬2000元，顯與常情不符。又證人戊○○雖於本院99年4
    月22日審理時證稱：原告甲○○之底薪為2 萬5000元，伙食
    津貼2000元，另有工作獎金、全勤獎金云云，然並未為原告
    甲○○加保勞健保，亦未開立扣繳憑單，尚難僅憑上開證言
    遽認其確有任僱用原告甲○○之情事。核原告甲○○就其主
    張月薪為3 萬20 00 元、2 萬8000元之事實，難認已盡舉證
    之責。惟原告甲○○係75年出生，為滿24歲之人，且係高中
    畢業，堪認為有勞動能力之人，本院斟酌基本工資每月為1
    萬7280元，因認原告甲○○就其勞動能力之經濟價值雖未盡
    舉證之責，然應認每月應有相當於1 萬7280元之勞動能力。
    次查原告甲○○98年3 月31日之診斷證明書記載「固定肩關
    節約八週，並需復健參個月」、同年8 月25日之診斷證明書
    記載「半年內不宜搬運重物，考慮壹年後手術行鎖骨手術」
    ，堪認原告甲○○自98年3 月10日事故發生日起，至99 年2
    月25日止（即自98年8 月25日起算半年），共計11個月16日
    （註該月份為28日）之期間，均已喪失勞動能力，核計應受
    有19萬9954元之損害【計算式：17280*(11+16/28)=199954.
    285714，元以下四捨五入】。至於原告甲○○雖主張第二次
    手術開刀須休養3 個月乙節，然該項損失無法認確定必會發
    生，尚難將上開3 個月算入。則原告甲○○請求薪資損失19
    萬9954元，為有理由，逾此部份，不應准許。
  (4)醫療交通費5000元部分：經查原告甲○○係居住於台北縣蘆
    洲市○○路82巷6 弄5 號，其分別於附表一所示之期日至台
    北市立聯合醫院陽明院區就醫，其住院與醫院間之距離為7
    公里之事實，有醫療費用與電子地圖一份在卷足憑。而原告
    因本件意外事故，致致右肩不能活動、疼痛，自有搭乘計程
    車就醫之必要，核屬已證明受有損害，而其數額之證明顯有
    重大困難，本院審酌7 公里之計乘車資為185 元【計算式：
    70+5*(0000-0000)/250=185】，來回就醫總計須370 元，因
    認原告甲○○於附表一所示之期日就醫總計須支出交通費37
    00元（細目詳附表一）。則原告甲○○請求被告給付交通費
    3700元，為有理由，逾此之請求，即屬無據。
  (5)慰撫金3 萬元部分：按慰撫金之多寡，應斟酌雙方之身分、
    地位、資力與加害之程度及其他各種情形核定相當之數額，
    其金額是否相當，自應依實際加害情形與被害人所受之痛苦
    及雙方之身分、地位、經濟狀況等關係決定之。查原告因系
    爭路段管理有欠缺，致受有右鎖骨骨折之傷害，衡諸社會一
    般通念，精神上當受有相當之痛苦，本院審酌原告甲○○係
    高中畢業，家庭經濟狀況不佳，及其他一切情形，認原告甲
    ○○請求賠償慰撫金3 萬元，核屬適當，應予准許。
  (6)機車修復費用2 萬6450元部分：按修復費用計算回復原狀之
    金額，應扣除折舊（最高法院77年度第9 次民事庭會議決議
    參照）。又依行政院頒布「固定資產耐用年數表」及「固定
    資產折舊率表」規定，機車耐用年數為3 年，依定率遞減法
    每年折舊千分之536 ，但其最後一年之折舊額，加歷年折舊
    累計額，其總和不得超過該資產成本額9/10。查原告甲○○
    所騎乘車牌號碼6HW-969 號之重型機車係95年4 月出廠，因
    被告對於系爭路段之管理有欠缺，致原告甲○○騎乘機車倒
    地，機車受有嚴重損害，經臺北縣三重市展立車業行估價修
    復零件費用為2 萬6450元之事實，有車號查詢重型機車車籍
    表、估價單各1 件為證（詳本院卷第16頁）。次查原告甲○
    ○所騎乘之機車截至98年3 月10日本件事故發生時止，已使
    用2 年11個月，則原告所支出修理費之零件部分，依據平均
    法扣除累積折舊87.5% ，僅得請求修理費3306元（計算式：
    26450*12.5%=3306.25 ，元以下四捨五入）。是原告請求被
    告賠償機車之修理費用在3306元範圍內，為有理由，逾此之
    請求，即屬無據。
  (7)綜上所述，原告甲○○得請求被告賠償之各項金額，總計為
    30萬2241元（計算式：5,281+60,000+3,700+199,954+30,00
    0+3,306=302,241 ）。
  原告丙○○部分：
  (1)醫療費用4030元部分：查原告丙○○主張其於附表二所示之
    期日，支出醫療費用總計為3330元之事實，已據提出醫療費
    用單據6 件為證，則原告侯侯吟請求被告賠償醫療費用3330
    元，為有理由，應予准許，逾此之醫療費用請求，並未舉證
    以實其說，不應准許。
  (2)看護費用1 萬4000元部分：原告丙○○因搭乘原告甲○○駕
    駛之機車壓到系爭坑洞而摔倒，致受有頭痛、頭暈嚴重之入
    傷害，而須在家休息貳週，並須專人照料之事實，有馬偕紀
    念醫院診斷證明書1 件附卷可證（見本院卷第18頁），雖原
    告丙○○未實際聘請看護照顧，而係由親屬擔任看護工作，
    惟參酌最高法院89年度台上字第1749號判決要旨：「親屬間
    之看護，縱因出於親情而未支付該費用，然其所付出之勞力
    ，顯非不能以金錢為評價，此種基於身份關係之恩惠，自不
    能加惠於加害人，而應比照一般看護情形，認被害人受有相
    當看護費之損害，命加害人賠償，始符民法第193 條第1 項
    所定增加生活上需要之意旨。」則原告丙○○仍得請求被告
    賠償2 週即14天之看護費用。又原告丙○○主張休養期間之
    看護費按平均看護費用1 個月3 萬元，平均1 天看護費用為
    1000元，相與行情相當，則原告丙○○請求被告賠償看護費
    1 萬4000元（計算式：1000*14 ＝14000） ，為有理由。
  (3)醫療交通費1500元部分：經查原告丙○○主張於附表二所示
    之期日因往返住家與醫院接受治療，總計支出交通費3030元
    之事實，已據提出收據9 件為證，而原告丙○○僅請求被告
    賠償交通費1500元，自屬有據。
  (4)修除疤痕費用及植髮費用共4 萬元部分：經查原告丙○○因
    本件事故，縫合頭部傷口長達5 公分，有98年3 月20日馬偕
    醫院診斷證明書1 件在卷足憑，核其主張有除疤及植髮必要
    性等語，核與常情相符，堪予採信。次查原告丙○○就此部
    分之損害，核屬已證明有損害之發生，然損害之數額難以證
    明，本院斟酌其所提出記載「植髮10000 、修疤5000」文字
    之皮膚科診所資料（詳本院卷第103 頁）等一切情狀，參酌
    民事訴訟法第222 條第2 項規定，依自由心證定此部分之損
    害賠償數額為1萬5000元。
  (5)薪資損失2 萬9000元部分：原告丙○○主張其任職於尚玲國
    際髮型名店，擔任美髮助理，97年11月至98年10月半年平均
    所得為2 萬9000元，自98年3 月10日發生車禍，受傷請假並
    進行門診追蹤，休養至同年4 月10日，受有1 個月之薪資損
    失云云，固提出休養證明書及薪資證明書各1 紙為證（見本
    院卷第17、19頁），核與原告丙○○98年度扣繳憑單上係記
    載扣繳單位為名鑽名美院不符，而難信為真實。惟原告丙○
    ○係79年出生，為滿19歲之人，且係商職畢業，堪認為有勞
    動能力之人，本院斟酌基本工資每月為1 萬7280元，因認原
    告就其勞動能力之經濟價值雖未盡舉證之責，然每月應有相
    當於1 萬7280元之勞動能力。次查原告丙○○原告雖主張其
    要休養1 個月，然據馬偕紀念醫院診斷證明書之記載「（丙
    ○○）宜在家休息貳週，並由專人照料」，僅能認原告丙○
    ○於休養期間之2 週期間（即14天）喪失勞動能力。則告丙
    ○○請求薪資損失元7804元（計算式：17280*14/31=7803.0
    00000000000 ，元以下四捨五入），為有理由，逾此部份，
    為無理由，應予駁回。
  (6)傷後薪資損失1 萬2000元部分：原告丙○○雖主張：其事故
    發生前平均1 個月薪資為2 萬9000元，惟98年4 月份之薪資
    僅為1 萬7874元，受有1 萬2000元之薪資損失云云，並提出
    98年4 月份薪資明細為證（見本院卷第20頁）。惟查原告丙
    ○○98年1 至12月份之扣薪金額為14萬4000元，扣繳單位為
    名鑽美容院，扣繳單位地址為台北縣新莊市○○路607 號1
    樓，有扣繳憑單1 件在卷足憑，然上開薪資單之出具機構則
    係尚玲國際髮型名店，機構地址則位於台北縣三重市○○街
    65號1 樓，核與扣繳憑單上之記載不符，自難憑信。則原告
    丙○○請求被告賠償傷受薪資損失1 萬2000元，為無理由。
  (7)慰撫金1 萬2000元部分：按慰撫金之多寡，應斟酌雙方之身
    分、地位、資力與加害之程度及其他各種情形核定相當之數
    額，其金額是否相當，自應依實際加害情形與被害人所受之
    痛苦及雙方之身分、地位、經濟狀況等關係決定之。經查原
    告丙○○因系爭路段管理有欠缺而受有頭部外傷、全身多處
    撕裂傷等傷害，衡諸社會一般通念，精神上當受有相當之痛
    苦，本院審酌原告丙○○係業職畢業，經濟狀況小康，及身
    分地位等一切情形，認原告丙○○請求被告賠償慰撫金1 萬
    2000元，核屬適當，應予准許。
  (8)綜上，原告丙○○得請求之損害額計為5 萬4470元（計算式
    ：3330+14000+1500+15000+8640+12000=54470）。
  (三)被告抗辯原告與有過失部分：
  按「損害之發生或擴大，被害人與有過失者，法院得減輕賠
    償金額，或免除之。」民法第217條第1項定有明文。次按「
    行車速度，依速限標誌或標線之規定，無速限標誌或標線者
    ，應依下列規定：一、行車時速不得超過五十公里。但在未
    劃設車道線、行車分向線或分向限制線之道路，或設有快慢
    車道分隔線之慢車道，時速不得超過四十公里。二、行經設
    有彎道、坡路、狹路、狹橋、隧道、學校、醫院標誌之路段
    、道路施工路段、泥濘或積水道路、無號誌之交岔路口及其
    他人車擁擠處所，或因雨霧致視線不清或道路發生臨時障礙
    ，均應減速慢行，作隨時停車之準備。三、應依減速慢行之
    標誌、標線或號誌指示行駛。消防車、救護車、警備車及工
    程救險車執行任務時，得不受前項行車速度之限制，且於開
    啟警示燈及警鳴器執行緊急任務時，得不受標誌、標線及號
    誌指示之限制。」道路交通安全規則第93條亦定有明文。
  經查原告甲○○騎乘機車倒地後，於系爭坑洞前方9.6 公尺
    處留下一道長20.5的刮地痕（詳本院卷第54頁），已詳述如
    前，與附於本院卷第54頁之刮地痕試驗結果表對照（時速50
    公里之刮地痕依倒地及觸地方式之不? 分別為19.85 加減0.
    44、18.47 加減0.21、19.06 加減0.78、18.24 加減０.61
    ），可知原告騎乘機車行經系爭路段之時速超過50公里，對
    於本件事故之發生亦有過失。另台北縣政府警察局道路交通
    事故初步分析研判表，亦記載肇因研判為：「甲○○：涉嫌
    超速行駛」等語，採與本院相同之見解。又原告丙○○係搭
    乘坐甲○○所騎乘之機車，揆諸最高法院74年台上字第1170
    號判例要旨：「駕駛機車有過失致坐於後座之人被他人駕駛
    之車撞死者，後座之人係因藉駕駛人載送而擴大其活動範圍
    ，駕駛人為之駕駛機車，應認係後座之人之使用人。」亦應
    承擔甲○○之過失。本院審酌被告就系爭道路之設置固有欠
    缺，然原告甲○○騎乘機車超速行駛，亦有過失，因認原告
    甲○○與丙○○就事故應發生應自負二成之過失責任，並應
    減免被告二成之過失責任。據此計算，原告甲○○、丙○○
    所得請求之賠償金額（即減去原告應自己負擔之損害後）應
    分別24萬1793元（註：元以下四捨五入）、4 萬3576元。
五、從而，原告依國家賠償法第3 條第1 項之規定，請求被告給
    付原告甲○○24萬1793元，及自起訴狀繕本送達翌日起（即
    98 年12 月31日起）至清償日止按週年利率5%計算之利息，
    暨給付原告丙○○4 萬3576元，為有理由，應予准許，逾此
    之請求，即屬無據，應予駁回。
六、本院判命被告給付之金額或價額未逾50萬元之判決，爰依職
    權宣告假執行，被告聲明願供擔保請准宣告免假執行，經核
    並無不合，爰酌定相當之擔保金額，准許之。至於原告甲○
    ○敗訴部分，其假執行之聲請亦失所附麗，應併予駁回。
七、訴訟費用負擔之依據：民事訴訟法第79條。
中    華    民    國    99    年    4     月    29    日
                  民事第三庭  法  官   何君豪
以上正本係照原本作成。
如對本判決上訴，須於判決送達後20日內，向本院提出上訴狀，
上訴臺灣高等法院（應按他造人數提出繕本）。
中    華    民    國    99    年    4     月    30    日
                              書記官   黃琴茜

司法院資訊處製作；財團法人民間司法改革基金會備份。
